臺灣高雄地方法院刑事判決　　　　　　　　　　　　九十二年度訴字第二八四六號
　　公　訴　人　臺灣高雄地方法院檢察署檢察官
　　被　　　告　乙○○
右列被告因強盜等案件，經檢察官提起公訴（九十二年偵字第二八四六號），本院判
決如左：
    主  文
乙○○共同竊盜，未遂，累犯，處有期徒刑柒月。
    事  實
一、乙○○前於民國八十八年間因犯竊盜罪，經本院八十八年度易字第四四０二號判
    決判處有期徒刑十月確定，甫於九十年一月七日縮短刑期執行完畢。詎仍不知悛
    毀，與丁○○（另行審結）共同意圖為自己不法之所有，基於犯意聯絡及行為分
    擔，於九十一年四月二十二日十三時四十分許，共乘由丁○○向不知情之友人李
    俊文借得之ＹＢ—七○六八號自小客車，駛至高雄縣燕巢鄉過鞍巷十三號甲○○
    之住處後，無故自上址之後門侵入，並以徒手方式，著手竊取置於房間內之電腦
    一部，正於將電腦搬置地板之際，適逢屋主甲○○工作完畢返家休息，乙○○及
    丁○○因恐遭發覺，遂相偕進入浴室躲藏。詎甲○○之妻欲進入浴室，二人見狀
    即立刻逃離現場，由丁○○率先衝出，詎甲○○發現而欲加阻止並予逮捕，遂與
    丁○○發生扭打，乙○○則藉此趁亂逃逸。嗣因該二人倉皇逃逸，竟將所借得上
    開自小客車遺留於上址，遂經警循線查獲，始知悉上情。
二、案經甲○○訴由高雄縣政府警察局岡山分局報請臺灣高雄地方法院檢察署檢察官
    偵查起訴。
    理  由
一、訊據被告乙○○固坦承於右揭時、地與同案被告丁○○共同無故侵入他人住宅、
    欲竊取電腦之事實，惟矢言否認有何竊盜既遂犯行。辯稱渠等僅有將電腦插頭拔
    起，尚未及搬離，即因遭屋主發現而逃離等語。查被告乙○○與同案被告丁○○
    共同意圖為自己不法之所有，於九十一年四月二十二日十三時四十分許，無故侵
    入告訴人甲○○住處，欲竊取電腦一部等情，業據被告坦認不諱，並經告訴人指
    證歷歷，核與同案被告丁○○之證述、及ＹＢ—七○六八自用小客車所有人李俊
    志於警詢中供述情節相符，並有ＹＢ—七○六八車籍作業系統查詢認可資料一份
    在卷可稽，足徵被告此部分自白之內容與事實相符，應堪採信。惟按，竊盜罪既
  遂與未遂之區別，應以所竊之物已否移入自己權力支配之下為標準。若已將他人
    財物移歸自己所持，即應成立竊盜既遂罪。至其後將已竊得之物遺棄逃逸，仍無
    妨於該罪之成立，最高法院十七年上字字五０九號著有判例。本件被告乙○○與
    同案被告丁○○既已進入告訴人之住處，除以行竊之意思物色、接近財物外，更
    進而著手拔取所欲竊取電腦之插頭，並將之搬移至地板，當認已著手實施竊盜罪
    之構成要件無疑。應究明者，渠等雖已著手實施竊取行為，然仍未及搬離告訴人
    住處，即遭告訴人發現並旋即逃離現場，據此觀之，被告乙○○與同案被告丁○○尚無法就其所竊電腦建立自己可得持有、支配之狀態，或已然致令被害人於現
    實上喪失對該財物支配之可能性，是被告乙○○所辯各節，當屬可採。揆諸前揭
    說明，自難遽以竊盜既遂罪相繩之，而應僅論以竊盜未遂，始稱適法。本件事證
    明確，被告犯行洵堪認定。
二、核被告乙○○所為，分別係犯刑法第三百零六條無故侵入住居罪及第三百二十條
    第三項、第一項竊盜未遂罪。被告乙○○與同案被告丁○○二人就前揭犯行，有
    犯意聯絡及行為之分擔，均為共同正犯。又被告乙○○所犯上開二罪間，有手段
    、目的之牽連犯關係，應依刑法第五十五條後段之規定，從較重之竊盜未遂罪論
    處。查被告乙○○前因竊盜案件，經本院八十八年度易字第四四０二號判決判處
    有期徒刑十月確定，甫於九十年一月七日縮短刑期執行完畢等情，有臺灣高等法
    院被告全國前案記錄表一紙在卷足憑，是被告乙○○於有期徒刑執行完畢後，五
    年以內再犯本件法定刑為有期徒刑以上之罪，為累犯，應依法加重其刑。爰審酌
    其犯罪之動機、目的、手段，所生之危害非重，及不思以己力正當謀生，反圖不
    勞而獲，其事後雖尚知坦承犯行，惟侵入告訴人住宅行竊之舉，業已破壞他人事
    實上居住之平穩、和平及安全，且被告乙○○於案發之初，既發現同案被告丁○○與告訴人發生扭打，竟不思勸阻，反而逕自乘機竄逃，惡性非輕，並兼衡其品
    行、生活狀況、智識程度等一切情狀，量處如主文所示之刑。另被告乙○○共同
    無故侵入住居部分之犯行，雖未據公訴人起訴，然此與本案已起訴論罪之竊盜犯
    行部分，有裁判上一罪之牽連犯關係，應為起訴效力所及，本院自應併予審理，
    附此敘明。
三、公訴意旨另以：被告乙○○與同案被告丁○○二人，已於前述案發時、地，竊得
    告訴人所有之電視機暨遙控器、ＶＣＤ各一部、及裝有金錢數額不詳之撲滿一只
    等財物，因認被告乙○○該當於竊盜既遂犯行云云。按犯罪事實應依證據認定之
    ，無證據不得推定其犯罪事實。又不能證明被告犯罪者，應諭知無罪之判決，刑
    事訴訟法第一百五十四條第二項、第三百零一條第一項分別定有明文。所謂證據
    ，係指足以認定被告確有犯罪行為之積極證據而言，該項證據自須適合於被告犯
    罪事實之認定，始得採為斷罪資料。苟積極證據不足為不利於被告事實之認定時
    ，即應為有利於被告之認定，更不必有何有利之證據（參見最高法院二十九年上
    字第三一０五號、三十年上字第八一六號判例）；又事實之認定，應憑證據，如
    未能發現相當證據，或證據不足以證明，自不能以推測或擬制之方法，以為裁判
    基礎（參照最高法院四十年臺上字第八六號判例），且為刑事訴訟法上證明之資
    料，無論其為直接證據或間接證據，均須達於通常一般之人均不致於有所懷疑，
    而得確信其為真實之程度，始得據為有罪之認定，若其關於被告是否犯罪之證明
    未能達此程度，而有合理性懷疑之存在，致使無從形成有罪之確信，根據「罪證
    有疑，利於被告」之證據法則，即不得遽為不利於被告之認定（最高法院七十六
    年臺上字第四九八六號判例意旨參照）。經查：前開起訴部分，業據被告堅詞否
    認有何竊盜既遂犯行，並辯稱遙控器是在告訴人住處附近牆邊所拾獲。然公訴人
    所指被告乙○○竊取電視機及ＶＣＤ各一部、撲滿一只等財物既遂等情，無非係
    以告訴人之指訴為其論據，此外復查無其他贓證物可資佐證，本院復參以同案被
    告丁○○於審理中證稱當時只將電腦插頭拔起，告訴人就回來等語屬實，是從告
    訴人所指各節，僅堪證明前述財物確有遭竊之事實，尚難據此率爾推認確係被告
    乙○○所竊取。再者，衡諸常情，電視遙控器係用以遠距離操控電視機之各項功
    能，參以一般交易習慣，凡購買電視機者，出賣人亦將一併附同電視遙控器，以
    供使用。故核其性質，當係電視機之從物，係一獨立之物，且常助主物之效用，
    而同屬於一人。吾人雖亦可在商店中單獨購得遙控器，然其仍須配合所屬之電器
    設備，方得發揮其應有之功能，而無法單獨使用。本件公訴人雖詳舉告訴人立據
    之贓物認領保管單一份及照片二紙等物證，以證明告訴人所有之電視遙控器確於
    案發當日，放置於被告乙○○與同案被告丁○○共同駕駛之ＹＢ—七○六八自小
    客車車上等情。然被告竊取電視機之犯行要屬無法證明一節，業如前述，參以前
    開說明，電視遙控器性質上既無從脫離所屬之電視機而單獨使用，故除有特殊情
    形、足認被告乙○○確有單獨竊取遙控器之犯意者外，其單僅竊取電視遙控器將
    不生任何實益，自無庸甘冒故蹈刑網之險而竊取之。此外，電視遙控器之體積多
    屬輕巧、便於攜帶，苟被告乙○○確有竊取之意，何以不俟搬運電腦時方一併攜
    行，而須先費時將之單獨放置於車上後，再行返回竊取價值、體積均較鉅之電腦
    ？綜此以觀，公訴人所述犯罪事實及所憑證據尚難證明被告乙○○確有本件竊盜
    既遂犯行，而被告乙○○所辯雖無從概予採信，然公訴人指訴情節其間既有合理
    之懷疑存在，無法達到確信其為真實之程度，揆諸首揭說明，即不得遽為不利於
    被告之認定。此外，復查無其他積極證據足以證明被告乙○○確有公訴人所指之
    竊盜既遂犯行，惟此部分與右揭有罪部分具有事實上同一之關係，爰不另為無罪
    之諭知，併此敘明。
據上論斷，應依刑事訴訟法第二百九十九條第一項前段，刑法第三百零六條、第三百
二十條第三項、第一項、第二十六條、第五十五條後段、第四十七條，罰金罰鍰提高
標準條例第一條，判決如主文。
本案經檢察官丙○○到庭執行職務
中      華      民      國      九十三      年    三    月     十六     日
                                臺灣高雄地方法院刑事第十三庭
                                  審判長法  官  李  勝  琛
                                        法  官  曾  吉  雄
                                        法  官  陳  明  呈
右正本證明與原本無異。
如不服本判決，應於判決送達後十日內，向本院提出上訴狀。
                                        書記官  林  明  忠
中    華    民    國      九十三      年      三      月      十七      日
